臺灣新北地方法院刑事判決　　　　　　　 110年度訴字第56號
公　訴　人　臺灣新北地方檢察署檢察官
被　　　告　陳建瑝



選任辯護人　謝憲愷律師
　　　　　　張瑜文律師
　　　　　　潘俊廷律師
上列被告因違反毒品危害防制條例案件，經檢察官提起公訴（10
9 年度偵字第29149 號），本院判決如下：
    主  文
陳建瑝販賣第三級毒品，累犯，處有期徒刑參年拾月。未扣案之
門號○○○○○○○○○○號行動電話（含SIM 卡壹張）沒收，
如全部或一部不能沒收或不宜執行沒收時，追徵其價額。未扣案
之犯罪所得新臺幣壹仟肆佰元沒收，如全部或一部不能沒收或不
宜執行沒收時，追徵其價額。
    事  實
一、陳建瑝明知4-甲基甲基卡西酮為毒品危害防制條例第2 條第
    2 項第3 款所稱之第三級毒品，依法不得販賣，竟意圖營利
    ，基於販賣第三級毒品之犯意，於民國109 年6 月14日9 時
    20分前某時許，使用其所持用之門號0000000000號行動電話
    內「微信」通訊軟體與吳藶珉聯繫交易毒品事宜後，於109
    年6 月14日9 時20分許，在新北市○○區○○路000 號前，
    以新臺幣（下同）1,400 元之價格販賣含有第三級毒品4-甲
    基甲基卡西酮成分之咖啡包共4 包予吳藶珉，吳藶珉則當場
    給付價金1,400 元予陳建瑝。嗣因吳藶珉因另案為警查獲持
    有上開毒品咖啡包，始循線查悉上情。
二、案經新北市政府警察局永和分局報告臺灣新北地方檢察署檢
    察官偵查起訴。
    理  由
一、證據能力部分：
  ㈠按被告以外之人於審判外之陳述，雖不符前4 條之規定，而
    經當事人於審判程序同意作為證據，法院審酌該言詞陳述或
    書面陳述作成時之情況，認為適當者，亦得為證據，刑事訴
    訟法第159 條之5 第1 項定有明文。本條之立法意旨在於確
    認當事人對於傳聞證據有處分權，得放棄反對詰問權，同意
    或擬制同意傳聞證據可作為證據，屬於證據傳聞性之解除行
    為，如法院認為適當，不論該傳聞證據是否具備刑事訴訟法
    第159 條之1 至第159 條之4 所定情形，均容許作為證據，
    不以未具備刑事訴訟法第159 條之1 至第159 條之4 所定情
    形為前提（最高法院104 年度第3 次刑事庭會議決議參照）
    。查本件判決所引用被告陳建瑝以外之人於審判外所為陳述
    ，雖均屬傳聞證據，然本件當事人及辯護人對於本判決下列
    所引用之供述證據，於本院準備程序時均同意有證據能力，
    本院審酌上開證據資料製作時之情況，尚無違法不當及證明
    力明顯過低之瑕疵之情形，爰依刑事訴訟法第159 條之5 規
    定，認均具有證據能力。
  ㈡至下列所引用之其餘非供述證據，無證據證明係公務員違背
    法定程序所取得，亦無顯有不可信之情況，已經本院於審理
    期日提示予被告及辯護人辨識而為合法調查，該等證據自得
    做為本案裁判之資料。
二、認定事實所憑之證據及理由：
  ㈠上開犯罪事實，業據被告於警詢及本院審理中均坦承不諱（
    見偵卷第7 頁，本院卷第73、194 頁），核與證人吳藶珉於
    警詢中之證述情節相符（見偵卷第17至22頁），復有新北市
    政府警察局永和分局搜索扣押筆錄、扣押物品目錄表、臺北
    榮民總醫院109 年8 月6 日北榮毒鑑字第C0000000號毒品成
    分鑑定書各1 紙、數位證物勘察採證同意書2 紙、證人吳藶
    珉持用之手機畫面翻拍照片共12張、被告持用之手機畫面翻
    拍照片共7 張在卷可參（見偵卷第29至33、47、51至56、57
    、65至68、101 頁），足認被告上開任意性自白核與事實相
    符，堪以採信。
  ㈡又毒品危害防制條例所處罰之販賣毒品罪，其成立除客觀上
    有買賣毒品之行為外，主觀上並須具有藉買賣毒品以從中牟
    取利益之意圖。又販賣毒品罪，所謂「意圖」，即犯罪之目
    的，原則上不以發生特定結果為必要，祇須有營利之意圖為
    已足，不以買賤賣貴而以從中得利為必要。且販賣毒品係違
    法行為，亦無公定價格，可任意分裝增減份量及純度，且每
    次買賣之價格、數量，亦隨時依雙方之關係深淺、資力、需
    求量、對行情之認知、來源是否充裕、查緝是否嚴緊、購買
    者被查獲時供出來源之可能風險之評估等因素，而異其標準
    ，機動調整，非可一概論之。而販賣之利得，除非經行為人
    詳細供出所販賣毒品之進價及售價，且數量俱臻明確外，實
    難察得其具體得利之實情，然販賣者從價差或量差中牟利，
    方式雖異，惟其販賣之目的在於意圖營利則屬同一。從而，
    舉凡有償交易，除足以反證其確係另基於某種非圖利本意之
    關係外，尚難祇因無法查悉其精確之販入價格，作為是否高
    價賣出之比較，諉以無營利之意思而阻卻販賣犯行之追訴。
    查被告上開販賣毒品咖啡包之犯行，為有償行為，核與一般
    販賣毒品一手交錢一手交貨之交易型態無殊，客觀上已該當
    於毒品販賣之實行，佐以販賣毒品屬重罪，衡情販毒者取得
    毒品之成本與售出之價格應存在相當之價差，是被告自甘承
    受重典完成上開交易，並收受價金，其主觀上有藉此交易從
    中取利之意圖，要無疑義。
  ㈢綜上所述，本案事證已臻明確，被告前開犯行，堪以認定，
    應予依法論科。
三、新舊法比較：
    按行為後法律有變更者，適用行為時之法律，但行為後之法
    律有利於行為人者，適用最有利於行為人之法律，刑法第2
    條第1 項定有明文。查被告行為後，毒品危害防制條例第4
    條第3 項、第17條第2 項業於109 年1 月15日修正公布，並
    自同年7 月15日起生效施行，茲就與本案有關部分，敘述如
    下：
  ㈠修正前毒品危害防制條例第4 條第3 項規定為：「製造、運
    輸、販賣第三級毒品者，處7 年以上有期徒刑，得併科700
    萬元以下罰金」，修正後則規定：「製造、運輸、販賣第三
    級毒品者，處7 年以上有期徒刑，得併科1,000 萬元以下罰
    金」，經比較新舊法，修正後毒品危害防制條例第4 條第3
    項所規定刑度較修正前規定為高，顯未有利於被告。
  ㈡修正前毒品危害防制條例第17條第2 項規定為：「犯第4 條
    至第8 條之罪於偵查及審判中均自白者，減輕其刑」，修正
    後規定則為：「犯第4 條至第8 條之罪於偵查及歷次審判中
    均自白者，減輕其刑」，經比較新舊法，修正後毒品危害防
    制條例第17條第2 項規定須於「偵查及歷次審判中均自白」
    ，顯較修正前規定嚴格，並未有利於被告。
  ㈢據上，經綜合全部罪刑之結果而為比較，新法規定並未有利
    於被告，依刑法第2 條第1 項前段應一體適用被告行為時即
    修正前毒品危害防制條例第4 條第3 項、第17條第2 項規定
    。
四、論罪科刑：
  ㈠按4-甲基甲基卡西酮係毒品危害防制條例第2 條第2 項第3
    款所列管第三級毒品，不得非法販賣，是核被告所為，係犯
    修正前毒品危害防制條例第4 條第3 項之販賣第三級毒品罪
    。
  ㈡查被告前因公共危險案件，經本院以108 年度交簡字第2413
    號判決處有期徒刑2 月確定，並於108 年11月14日易科罰金
    執行完畢等情，有臺灣高等法院被告前案紀錄表1 份在卷可
    稽，其於受有期徒刑執行完畢後，5 年內故意再犯本件有期
    徒刑以上之罪，為累犯，惟衡諸被告所犯本案與前揭構成累
    犯之案件，罪質相異，侵害之法益亦不相同，難認其有何特
    別惡性或對刑罰反應力薄弱之情況，依司法院大法官會議釋
    字第775 號解釋意旨，爰不予加重其刑。
  ㈢查被告於偵查及審判中均自白犯行，已如前述，其所犯上開
    犯行，應依修正前毒品危害防制條例第17條第2 項規定，減
    輕其刑。
  ㈣至辯護人另為被告所犯上開犯行辯護稱：本案被告坦承犯行
    ，且販賣數量不多，有情輕法重之情形，請求依刑法第59條
    酌減其刑等語，然被告所犯上開販賣第三級毒品罪法定刑為
    7 年以上有期徒刑，已因被告於偵查及審判中均自白犯行，
    業經依修正前毒品危害防制條例第17條第2 項之規定減輕其
    刑，已可就實際販賣毒品的情節、數量、惡性及所生危害，
    就其處斷刑為適當調整，已無科以最低度刑仍嫌過重之情形
    。從而，辯護人前開主張，僅可為法定刑內從輕科刑之標準
    ，尚不得據為依刑法第59條酌量減輕之理由，爰不另減輕其
    刑。
  ㈤爰以行為人之責任為基礎，審酌被告明知含有上開第三級毒
    品之咖啡包對於人體有莫大之戕害，為圖一己之私利，竟漠
    視毒品之危害性，而為販賣毒品之行為，助長毒品散佈，所
    為自嚴重危害國民身心健康及社會風氣，進而敗壞社會治安
    ，本不宜輕縱；且被告前有不能安全駕駛之前案紀錄，此有
    前開臺灣高等法院被告前案紀錄表在卷可查；另參諸被告販
    賣毒品之種類、數量、金額、次數；復衡酌被告於警詢先坦
    承犯行、於偵訊中又否認犯行、本院審理中再坦承犯行之犯
    後態度，兼衡其犯罪之動機、目的、手段、所生損害，以及
    被告自述高職畢業之智識程度、目前於葬儀社工作、經濟狀
    況普通等一切情狀（見本院卷第195 頁），量處如主文所示
    之刑。
五、沒收：
  ㈠按犯第4 條至第9 條、第12條、第13條或第14條第1 項、第
    2 項之罪者，其供犯罪所用之物，不問屬於犯罪行為人與否
    ，均沒收之，毒品危害防制條例第19條第1 項定有明文。又
    按供犯罪所用、犯罪預備之物或犯罪所生之物，屬於犯罪行
    為人者，得沒收之。但有特別規定者，依其規定；前二項之
    沒收，於全部或一部不能沒收或不宜執行沒收時，追徵其價
    額，刑法第38條第2 項、第4 項亦有明文。未扣案之門號00
    00000000號行動電話1 支（含SIM 卡1 張），係由被告用以
    聯繫本案販賣毒品事宜乙節，業據被告於本院審理中供述明
    確（見本院卷第194 頁），是上開門號行動電話（含SIM 卡
    1 張）為其用以犯上開犯行所用之物，應依毒品危害防制條
    例第19條第1 項宣告沒收，於全部或一部不能沒收或不宜執
    行沒收時，追徵其價額。
  ㈡按犯罪所得，屬於犯罪行為人者，沒收之。但有特別規定者
    ，依其規定；前二項之沒收，於全部或一部不能沒收或不宜
    執行沒收時，追徵其價額，刑法第38條之1 第1 項、第3 項
    分別定有明文。查被告所犯上開犯行所得價金1,400 元，業
    經本院認定如前，則該販毒價金自屬被告之犯罪所得，且曾
    為被告取得實際管領力，縱未扣案，此部分犯罪所得仍應依
    刑法第38條之1 第1 項前段宣告沒收，併依同條第3 項規定
    ，諭知於全部或一部不能沒收或不宜執行沒收時，追徵其價
    額。
據上論斷，應依刑事訴訟法第299 條第1 項前段，修正前毒品危
害防制條例第4 條第3 項、第17條第2 項，毒品危害防制條例第
19條第1 項，刑法第2 條第1 項前段、第11條、第47條第1 項、
第38條第4 項、第38條之1 第1 項前段、第3 項，判決如主文。
本案經檢察官陳亭君提起公訴，檢察官陳姵伊到庭執行職務。
中    華    民    國   110    年    10    月    21    日
                  刑事第十八庭  審判長法  官  詹蕙嘉
 
                                      法  官  劉容妤
 
                                      法  官  劉明潔
 
（本件得上訴）
以上正本證明與原本無異。
如不服本判決應於收受判決後20日內向本院提出上訴書狀，並應
敘述具體理由；其未敘述上訴理由者，應於上訴期間屆滿後20日
內向本院補提理由書（均須按他造當事人之人數附繕本）「切勿
逕送上級法院」。
                                      書記官  連思斐
中    華    民    國   110    年    10    月    21    日
附錄本案論罪科刑法條全文：
修正前毒品危害防制條例第4條
製造、運輸、販賣第一級毒品者，處死刑或無期徒刑；處無期徒
刑者，得併科新臺幣2000萬元以下罰金。
製造、運輸、販賣第二級毒品者，處無期徒刑或7 年以上有期徒
刑，得併科新臺幣1000萬元以下罰金。
製造、運輸、販賣第三級毒品者，處7 年以上有期徒刑，得併科
新臺幣700 萬元以下罰金。
製造、運輸、販賣第四級毒品者，處5 年以上12年以下有期徒刑
，得併科新臺幣300 萬元以下罰金。
製造、運輸、販賣專供製造或施用毒品之器具者，處1 年以上7
年以下有期徒刑，得併科新臺幣100 萬元以下罰金。
前五項之未遂犯罰之。